【裁判字號】    99,交聲,863
【裁判日期】    991006
【裁判案由】    聲明異議
【裁判全文】
臺灣臺南地方法院交通事件裁定         99年度交聲字第863號
原處分機關  交通部公路總局嘉義區監理所臺南監理站
受處分人即
異  議  人  乙○○
上列受處分人因違反道路交通管理處罰條例案件，對於交通部公
路總局嘉義區監理所臺南監理站民國99年6月7日所為之裁決處分
（處分案號：嘉監南字第裁74-V00000000號）聲明異議，本院裁
定如下：
    主    文
異議駁回。
    理    由
一、原處分意旨略以：異議人乙○○於民國99年5月15日13時29
    分許，駕駛車牌號碼J9-1723號自用小客車（下稱系爭汽車
    ），行經屏東縣台26線省道五里亭路段處闖紅燈，經屏東縣
    警察局恆春分局（下稱舉發機關）員警以「行經有燈光號誌
    管制之交岔路口闖紅燈者」為由予以製單，嗣原處分機關即
    交通部公路總局嘉義區監理所臺南監理站以異議人違規事實
    明確，依道路交通管理處罰條例第53條第1項、第63條第1項
    第3款及違反道路交通管理事件統一裁罰基準表之規定，裁
    處異議人罰鍰新臺幣（下同）2,700元，並加記違規點數3點
    等語。
二、聲明異議意旨略以：異議人穿過系爭路口停止線時，交通號
    誌仍為黃燈，係異議人通過停止線後，號誌才變成紅燈，異
    議人並未闖紅燈。又異議人是跟另外兩部車一起被攔停，警
    員甲○○當時是在開先前違規車輛（非異議人與另兩部車）
    的單子，有異議人提供的照片及錄影DVD為證，員警甲○○
    當時應無看到異議人違規。異議人當場有跟兩位員警表示並
    未闖紅燈，員警則表明本件違規有錄影，惟事後異議人欲調
    閱錄影檔案，卻遭舉發機關以錄影設備故障為由拒絕，本件
    違規沒有錄影為證，舉證不足，爰聲明異議，請求撤銷原處
    分等語。
三、按汽車駕駛人，行經有燈光號誌管制之交岔路口闖紅燈者，
    處1,800元以上5,400元以下罰鍰；汽車駕駛人有第53條情形
    者，除依原條款處罰鍰外，各記違規點數3點，道路交通管
    理處罰條例第53條第1項及第63條第1項第3款分別定有明文
    。次按交通警員掣單舉發違反道路交通管理處罰條例所列之
    違規事實，本質上為行政處分，係公務員基於職務上權力，
    依法就特定之具體事件所為具公法上效果之單方行政行為，
    基於公務員為公法上行為具有公信力之原則，該行政處分當
    可被推定為真正，其據以依法處分之事實認定亦為正確無誤
    ，本此公信原則，乃立法者賦予行政機關制定違反道路交通
    事件統一裁罰標準及處理細則，使執勤警員得當機處分（如
    該細則第23條之規定）以維護交通秩序、安全之行政目的。
    反之，若謂公務員一切行政行為均需預留證據以證其實，則
    國家行政勢必窒礙難行，據此，刑事訴訟法就犯罪證據有關
    之規定中，與屬行政秩序罰之交通違規裁罰本旨不合之部分
    ，自不在準用之列，故舉發機關員警本其維護交通秩序、安
    全職責所為之舉發，自應受到合法、正確之推定。
四、經查：
  (一)舉發機關以上揭事由舉發異議人，原處分機關以異議人有上
    揭違規為由，裁處異議人罰鍰2,700元，並加記違規點數3點
    之事實，有原處分機關99年6月7日嘉監南字第裁74-V000000
    00號裁決書、舉發機關99年5月15日屏警交字第V00000000號
    舉發通知單等件在卷為證。
  (二)次查，本件舉發異議人於上開時地違規闖越紅燈之過程，業
    經證人即員警甲○○於99年9月21日到庭證稱：本件是我舉
    發的，我當天是在台26線五里亭路段執行交通稽查勤務，當
    天稽查所站的位置就在恆春分局99年8月27日檢送鈞院照片
    （即本院第23頁照片）中警員所站的位置。當天我和另一員
    警孫長江一起執勤，孫警員站在車子外面，我站在孫警員後
    面，兩人一前一後，當時天氣晴朗，我們站的位置可以看到
    系爭路口之停止線，我們同時看到異議人闖紅燈，而且除了
    異議人之外還有另外兩部車，異議人係第一部，其他後面兩
    部我就不知道順序。當時燈號是已經變成紅燈約有5秒鐘，
    異議人的車子才通過停止線，孫警員拿紅旗陸續攔停異議人
    及另外兩部車子。因為異議人是第一部車子，所以我先請異
    議人拿出證件來開單，孫警員開另一部車的紅單，我開完異
    議人的單子後，就去開第三部車的紅單。當時異議人有表示
    他是黃燈進入路口，我說已經是變成紅燈，他才闖越過來；
    異議人有說要蒐證帶，當天我們只有帶微型錄音影器材，但
    是回去警局看，只有錄到先前的情況，後來可能沒有電，所
    以沒有錄到異議人違規的情形等語明確（見本院卷第28至29
    頁），又員警當日舉發異議人時所站立之稽查位置即在屏東
    縣警察局恆春分局99年8月27日恆警交字第0990013653號函
    所附之員警當日稽查所在位置照片（見本院卷第23頁上方照
    片）一情，為異議人於本院99年9月21日庭訊時所不爭執，
    而觀之員警當日稽查所在位置照片可知，員警稽查所站立之
    位置確實可清楚看見系爭路口、號誌及路口停止線，有該照
    片在卷可憑，核與證人前揭所述相符。復衡以證人甲○○與
    異議人間素不相識，亦查無宿怨糾葛，應無設詞構陷異議人
    之必要，且證人甲○○身為執法人員，熟稔刑法偽證罪之規
    定，實無甘冒七年以下有期徒刑之刑事訴追風險，而為舉發
    異議人違反道路交通管理事件違規使其僅受罰鍰2,700元及
    記違規點數等行政裁罰之理，互核上情堪認證人甲○○前開
    證詞信而有據。
  (三)異議人雖辯稱其遭攔停後，員警甲○○當時再開先前違規車
    輛的單子，應無看到其闖紅燈之違規，且有錄影DVD畫面可
    證云云，然證人甲○○對此亦於99年9月21日到庭明確證稱
    ：在異議人及另兩部車被攔停之前，被我們攔下來開單的車
    子係孫警員開的單，我們攔停異議人等三部車後，之前的車
    子才剛要開走，我們開完先前的單子後，就繼續交通稽查，
    孫警員站在我前面，我們站回去繼續稽查時路口號誌係綠燈
    ，後來才轉黃燈再轉紅燈，然後才看到異議人等三部車違規
    ，孫警員才攔停等語（見本院卷第30頁）在卷，且經本院提
    示異議人提出之DVD錄影翻拍照片，詢問畫面中兩位員警間
    此名白衣男子是誰一情，證人甲○○當庭肯認證稱該名白衣
    男子係與異議人一同遭攔停之三部車輛中其中一名車輛違規
    人，並非先前違規車輛之駕駛人等語（見本院卷第30頁背面
    ），且異議人亦當庭陳稱其不確定畫面中白衣人士是不是該
    三部車輛中之違規人一語（見本院卷第31頁）。又本院依職
    權勘驗異議人提出之錄影DVD光碟內容，結果為：一開始違
    規地點北向南路口景象，交通號誌為紅燈，可明顯看到該路
    口停止線，攝影人回身拍攝員警開單，且陳述警方說他們有
    錄影，攝影人要求要調帶子，攝影人詢問警員編號後口述警
    員編號6155，然後要求要調帶子，再簽名舉發單等情，有本
    院99年10月4日勘驗筆錄在卷可稽（見本院卷第33頁），可
    知該錄影內容並無法證明異議人所述證人即員警甲○○在其
    遭攔停當時是在開先前違規車輛之舉發單，員警甲○○未看
    到其闖紅燈一節，異議人此部分所辯，尚難憑採。
  (四)再者，本件違規舉發並無錄影採證一情，固為證人即員警甲
    ○○到庭證述如前屬實，然揆諸前揭說明，舉發交通違規行
    為並不以科學採證為必要手段，且本件異議人違規行為業經
    證人即舉發員警到院具結作證證明，復有前揭現場路口照片
    、稽查時員警站立位置照片等相關資料為佐，堪認異議人於
    上揭時、地確有「駕駛汽車行經有燈光號誌管制之交岔路口
    闖紅燈」之違規行為。
五、綜上所述，異議人於上揭時、地有「行經有燈光號誌管制之
    交岔路口闖紅燈」之違規行為，經本院認定說明如上，原處
    分機關就此違規行為裁罰異議人罰鍰2,700元，並加記違規
    點數3點，經核於法尚無違誤，異議人異議並無理由，應予
    駁回。
六、據上論斷，應依道路交通管理處罰條例第87條第2項、道路
    交通案件處理辦法第19條，裁定如主文。
中    華    民    國    99    年    10    月    6     日
                        交通法庭  法  官  黃聖涵
以上正本證明與原本無異。
如不服本裁定，應於收受送達後5日內向本院提出抗告狀。（應
附繕本）
                                  書記官  吳揆滿
中    華    民    國    99    年    10    月    6     日

司法院資訊處製作；財團法人民間司法改革基金會備份。
